【裁判字號】    95,財管,141
【裁判日期】    951117
【裁判案由】    選任遺產管理人
【裁判全文】
臺灣高雄地方法院民事裁定             95年度財管字第141號
聲  請  人  馬來西亞商富析資產管理股份有限公司台灣分公司
法定代理人  乙○○
代  理  人  甲  ○
上聲請人聲請選任被繼承人丙○○之遺產管理人事件，本院裁定
如下：
  主  文
選任王叡齡律師為被繼承人丙○○（男，民國○○年○ 月○○日生，
身分證統一編號：Ｚ000000000號）之遺產管理人。
程序費用新臺幣壹仟元由被繼承人丙○○之遺產負擔。
  理  由
一、按「繼承開始時，繼承人之有無不明者，由親屬會議於1 個
    月內選定遺產管理人，並將繼承開始及選定遺產管理人之事
    由，向法院報明」、「無親屬會議或親屬會議未於前條所定
    期限內選定遺產管理人者，利害關係人或檢察官，得聲請法
    院選任遺產管理人，並由法院依前項規定為公示催告」、又
    「先順序繼承人均拋棄其繼承權時，由次順序之繼承人繼承
    ，其次順序之繼承人有無不明或第四順序之繼承人均拋棄其
    繼承權者，準用關於無人承認繼承之規定」，民法第1177條
    、第1178條第2 項、第1176條第6 項分別定有明文。
二、聲請意旨略以：被繼承人丙○○生前於民國86年7 月29日擔
    任案外人聯順豐汽車有限公司之連帶保證人，並與黃仁鳳共
    同提供其所有坐落高雄縣大樹鄉○○段673-26地號土地設定
    新臺幣（下同）2800萬元之本金最高限額抵押權，向臺灣中
    小企業銀行借款1500萬元，該借款自86年12月起即未繳納利
    息，現尚欠本金2064萬5 千元，嗣臺灣中小企業銀行於94年
    3 月1 日將前揭債權讓與聲請人，且經臺灣中小企業銀行及
    聲請人在眾聲日報刊登公告通知債務人在案，因被繼承人丙
    ○○於95年5 月26日死亡，其繼承人均拋棄繼承權，無法依
    民法第1177條規定選定遺產管理人，致聲請人對上開遺產無
    法行使權利，為確保聲請人之權利，茲提出不動產表、本金
    、利息、違約金計算表、本院93年度執字第9094號債權憑證
    影本、借據影本、公告報紙、債權讓與證明書影本、除戶全
    戶戶籍謄本及繼承系統表、本院95年度繼字第1686號拋棄繼
    承權函影本為證，請依民法第1178條第2 項指定王叡齡律師
    為被繼承人之遺產管理人等語。
三、經查：(一)聲請人主張之前揭事實，業據聲請人提出前揭文件
    為證，核與本院依職權調取本院95年度繼字第1686號民事聲
    請拋棄繼承權卷宗核閱屬實。是揆諸首揭法條規定與說明，
    聲請人既為被繼承人丙○○之債權人，聲請人自應屬利害關
    係人無疑。(二)又被繼承人丙○○之繼承人，包括子女潘立薰
    、黃中承；母黃吳罔；兄弟姊妹黃居明、黃其揚、黃仁鳳、
    蘇黃秀琴、黃忍漢、林黃秀華，均已依法拋棄繼承，有上開
    拋棄繼承權卷宗附卷足憑；此外，復查無其他被繼承人丙○
    ○之合法繼承人存在，則揆諸首揭法條之規定，被繼承人丙
    ○○之遺產自應準用關於無人承認繼承之規定，而被繼承人
    丙○○之親屬會議並未於死亡發生之日起1 個月內選定遺產
    管理人呈報本院，是聲請人基於利害關係人之地位，向本院
    聲請選任丙○○之遺產管理人，當屬有據。(三)本院審酌被繼
    承人丙○○前揭現存之合法繼承人既均已依法拋棄繼承，本
    無義務就被繼承人丙○○之遺產再為管理，且由渠等既已行
    使法律所賦予之拋棄繼承權，可知其等顯已不願再與被繼承
    人丙○○之遺產有何糾葛，況擔任遺產管理人，主要係彙整
    被繼承人之財產，踐行被繼承人債權、債務之確認，將債權
    人債權、債務作適法合理之分配，並於有繼承人承認繼承時
    或遺產分配後尚有剩餘時，將遺產移交繼承人或國庫，且須
    熟悉相關法律程序，否則尚有稅捐相關法令之罰責，實非被
    繼承人之一般親屬或其中受有高等教育之知識份子卻不具遺
    產管理相關知識之人必然可勝任，又經本院詢問聲請人指定
    之王叡齡律師，經其秘書表示聲請人前曾洽詢王叡齡律師，
    王叡齡律師原則同意擔任本件遺產管理人（見本院卷附95年
    11月15日電話記錄），是審酌王叡齡律師具有專業之法律知
    識及深厚之法學實務經歷，擔任丙○○之遺產管理人必有利
    於管理及處理被繼承人丙○○後續之遺產問題等一切情狀，
    爰選任王叡齡律師為被繼承人丙○○之遺產管理人。
四、依非訟事件法第157 條、第24條第1項，裁定如主文。
中    華    民    國    95    年    11    月    17    日
                  家事法庭法  官  楊智守
上為正本係照原本作成。
如對本裁定抗告須於裁定送達後10日內向本院提出抗告狀。
中    華    民    國    95    年    11    月    17    日
                          書記官  李憶如


司法院資訊處製作；財團法人民間司法改革基金會備份。
